臺灣臺南地方法院民事判決
110年度簡上字第56號
上  訴  人  張育維

訴訟代理人  陳姞嫺
被  上訴人  中華開發資產管理股份有限公司

法定代理人  李天送
訴訟代理人  李宗春
被  上訴人  京城商業銀行股份有限公司

法定代理人  戴誠志
訴訟代理人  季佩芃律師
上列當事人間債務人異議之訴事件，上訴人對於民國110年2月5
日本院臺南簡易庭109年度南簡字第1545號第一審判決提起上訴
，本院於110年7月21日言詞辯論終結，判決如下：
    主      文
上訴駁回。
第二審訴訟費用由上訴人負擔。
    事實及理由
一、上訴人主張：
　㈠訴外人小芙子國際有限公司（下稱小芙子公司）前於民國90
    年4月18日邀同訴外人陳怡如、上訴人為連帶保證人，向訴
    外人台灣中小企業銀行股份有限公司（下稱中小企銀）借款
    新臺幣（下同）37,000,000元，卻未依約清償，嗣中小企銀
    起訴請求給付借款，經本院以92年度重訴字第216號判決認
    定小芙子公司、陳怡如、上訴人應連帶給付中小企銀37,000
    ,000元及自91年1月18日起至清償日止，按週年利率3.925%
    計算之利息，暨自91年2月19日起至91年8月18日止，按上開
    利率10%，自91年8月19日起至清償日止，按上開利率20%計
    算之違約金(下稱系爭判決)。嗣中小企銀將上開債權讓與訴
    外人馬來西亞商富析資產管理股份有限公司臺灣分公司（下
    稱富析公司），富析公司復將上開債權讓與首映資產管理有
    限公司（下稱首映公司），首映公司再將上開債權讓與被上
    訴人中華開發資產管理股份有限公司（原名中華成長四資產
    管理股份有限公司，下稱中華開發公司），被上訴人中華開
    發公司於107年7月24日執本院於95年5月29日核發之南院慧9
    3執當字第1443號債權憑證（上載執行名義為系爭判決及確
    定證明書，下稱系爭A債權憑證）為執行名義，向本院聲請
    就上訴人對訴外人月有鑫國際有限公司（下稱月有鑫公司）
    之出資額、股息、股利、營利收入、董監事酬勞及其他一切
    給付為強制執行，經本院以107年度司執字第67499號給付借
    款強制執行事件（下稱系爭強制執行事件）受理，並於107
    年7月27日核發扣押命令，禁止上訴人在月有鑫公司之出資
    額，在21,251,277元及自96年10月31日起至清償日止按週年
    利率3.925%計算之利息，暨自96年10月31日起至清償日止按
    上開利率20%計算之違約金範圍內為移轉或其他處分，並禁
    止月有鑫公司就上訴人上開出資額為移轉、變更章程或其他
    處分。
　㈡被上訴人京城商業銀行股份有限公司（下稱京城銀行）執本
    院於100年11月30日核發之100年度司執速字第109125號債權
    憑證（上載執行名義為本院南院慧94執當字第25273號債權
    憑證，下稱系爭B債權憑證）為執行名義，主張其對上訴人
    有70,000元本息之債權，聲請對上訴人為強制執行，經本院
    以109年度司執字第920號返還借款強制執行事件受理，並於
    109年1月3日併入系爭強制執行事件辦理。
　㈢本院於95年5月29日、100年11月30日分別核發系爭A、B債權
    憑證，自核發迄今已逾15年，被上訴人執過期多年未換發之
    系爭A、B債權憑證為執行名義，向本院聲請對上訴人之財產
    為強制執行，渠等之債權請求權顯已罹於時效而消滅，不得
    再向上訴人請求給付；況被上訴人並未提供原始借款資料供
    上訴人核對，系爭A、B債權憑證所載內容與上訴人所知不同
    ；又系爭強制執行事件之強制執行程序，應於債務人清償所
    有債務時始能終結，故上訴人提起本件債務人異議之訴，合
    於法律規定，為此，爰依侵強制執行法第14條第2項之規定
    ，請求撤銷系爭強制執行事件之強制執行程序等語。
二、被上訴人則以：被上訴人聲請強制執行所據之執行名義，係
    與確定判決具同一效力，且被上訴人均有接續聲請強制執行
    ，無債權請求權罹於時效之情事；況系爭強制執行事件之強
    制執行程序於原審言詞辯論終結前業已終結，上訴人提起本
    件債務人異議之訴，顯無訴訟利益等語，資為抗辯。
三、原審為上訴人敗訴之判決，上訴人提起上訴，並聲明：原判
    決廢棄；系爭強制執行事件之強制執行程序應予撤銷；被上
    訴人則答辯聲明：上訴駁回。
四、本院得心證之理由：
　㈠上訴人提起本件債務人異議之訴，欲撤銷已終結之強制執行
    程序，已無實益：
　⒈按執行名義成立後，如有消滅或妨礙債權人請求之事由發生
    ，債務人得於強制執行程序終結前，向執行法院對債權人提
    起異議之訴。如以裁判為執行名義時，其為異議原因之事實
    發生在前訴訟言詞辯論終結後者，亦得主張之，強制執行法
    第14條第1項定有明文。所謂強制執行程序終結，係指執行
    名義之強制執行程序終結而言，債務人異議之訴既係以排除
    執行名義之執行力為目的，如執行程序業已終結，即無阻止
    強制執行之實益，自不得提起之，而執行程序是否終結，應
    以本案訴訟事實審終結時為判斷之時點（最高法院89年度台
    上字第2544號判決意旨參照），依此，上訴人主張強制執行
    程序應於債務人清償所有債務時始能終結云云，應屬誤解。
　⒉經查，被上訴人中華開發公司於107年7月24日執系爭A債權憑
    證為執行名義，向本院民事執行處聲請就上訴人對月有鑫公
    司之出資額、股息、股利、營利收入、董監事酬勞及其他一
    切給付為強制執行，經本院以系爭強制執行事件受理；被上
    訴人京城銀行復執系爭B債權憑證為執行名義，向本院民事
    執行處聲請對上訴人之財產為強制執行，經本院以109年度
    司執字第920號返還借款強制執行事件受理，並於109年1月3
    日併入系爭強制執行事件辦理，嗣本院訂於109年6月23日公
    開拍賣上訴人對月有鑫公司之出資額10,000元，經訴外人陳
    虹妤以10,000元拍定，並於109年12月11日在本院實施分配
    而結案等情，業經本院依職權調閱前開案件卷宗查閱屬實，
    自堪信為真實。而兩造對於系爭強制執行事件之強制執行程
    序於原審110年1月27日言詞辯論終結前業已終結乙節，並不
    爭執（見原審卷第154頁至第157頁），依上開說明，陳虹妤
    既以10,000元拍定上訴人對月有鑫公司之出資額，拍賣所得
    款項亦經分配，系爭強制執行事件之強制執行程序即已終結
    ，已無阻止強制執行之實益，是上訴人提起本件債務人異議
    之訴，欲撤銷已終結之強制執行程序，並無實益，應予駁回
    。
　㈡被上訴人對上訴人之債權請求權未罹於時效而消滅：
　⒈按請求權，因15年間不行使而消滅。但法律所定期間較短者
    ，依其規定；消滅時效，因左列事由而中斷：起訴；左列
    事項，與起訴有同一效力：開始執行行為或聲請強制執行
    ；時效中斷者，自中斷之事由終止時，重行起算。因起訴而
    中斷之時效，自受確定判決，或因其他方法訴訟終結時，重
    行起算。經確定判決或其他與確定判決有同一效力之執行名
    義所確定之請求權，其原有消滅時效期間不滿5年者，因中
    斷而重行起算之時效期間為5年，民法第125條、第129條第1
    項第3款、第2項第5款、第137條分別定有明文。次按調解經
    當事人合意而成立；調解成立者，與訴訟上和解有同一之效
    力；和解成立者，與確定判決有同一之效力，民事訴訟法第
    416條第1項、第380條亦有明定。
　⒉經查，系爭A債權憑證原始執行名義為系爭判決及確定證明書
    ，富析公司曾以系爭判決及確定證明書為執行名義，向本院
    聲請對上訴人之財產為強制執行，因拍賣無實益、又無其他
    財產可供執行，經本院於95年5月29日核發系爭A債權憑證結
    案，復經本院以95年度執字第24091號強制執行事件、95年
    度執源字第32429號強制執行事件、102年度司執字第77301
    號強制執行事件、102年度司執字第112411號強制執行事件
    、103年度司執字第19972號強制執行事件執行上訴人之財產
    ，均因執行無效果結案，被上訴人中華開發公司取得系爭A
    債權憑證後，曾於107年5月30日、107年7月24日分別聲請本
    院以107年度司執字第48613號強制執行事件、107年度司執
    字第67499號強制執行事件執行上訴人之財產，仍未受償即
    結案；系爭B債權憑證之原始執行名義為本院95年12月4日核
    發之94年度執當字第25273號債權憑證，94年度執當字第252
    73號債權憑證原始執行名義為本院91年度南小字第869號調
    解筆錄，訴外人臺南區中小企業銀行股份有限公司明興分公
    司曾以本院91年度南小字第869號調解筆錄為執行名義，向
    本院聲請對上訴人之財產為強制執行，因發現之財產執行後
    ，所得數額不足清償債權，經本院於95年12月4日核發系爭B
    債權憑證結案，嗣臺南區中小企業銀行股份有限公司明興分
    公司將上開債權讓與被上訴人京城銀行，被上訴人京城銀行
    旋聲請本院以100年度司執字第109125號強制執行事件執行
    上訴人之財產，因無財產可供執行結案，被上訴人京城銀行
    又於101年1月9日聲請強制執行上訴人之財產，經本院以101
    年度司執字第3110號強制執行事件併入100年度司執字第115
    491號強制執行事件，經特別拍賣無人應買，視為撤回結案
    ，被上訴人京城銀行再於102年3月5日聲請強制執行上訴人
    之財產，經本院以102年度司執字第18912號強制執行事件併
    入101年度司執字第123670號強制執行事件，因拍賣不動產
    列入分配未受償結案，被上訴人京城銀行另於105年9月21日
    聲請強制執行上訴人之財產，經本院以105年度司執字第932
    21號強制執行事件受理，並受償20,426元，被上訴人京城銀
    行復於107年12月27日聲請強制執行上訴人之財產，經本院
    以108年度司執字第1755號強制執行事件受理，仍未受償結
    案，被上訴人京城銀行嗣於108年12月26日聲請強制執行上
    訴人之財產，經本院以109年度司執字第920號強制執行事件
    併入系爭強制執行事件辦理，仍未受償並新增執行費用12,0
    00元結案等節，業經本院依職權調閱前開案件卷宗查閱屬實
    ，堪信屬實。而調解成立者，與確定判決有同一之效力，則
    依上開規定，被上訴人京城銀行所執系爭B債權憑證之原始
    執行名義與被上訴人中華開發公司所執系爭A債權憑證之原
    始執行名義，均係與確定判決有同一效力。又觀諸系爭A、B
    債權憑證所載內容，可知被上訴人對上訴人之請求權均為消
    費借貸債務之連帶保證債權，其請求權時效均為15年，並非
    消滅時效期間不滿5年者，且被上訴人於取得系爭A、B債權
    憑證後，均有接續聲請強制執行，無何請求權罹於時效之情
    事，是上訴人主張被上訴人之債權請求權已罹於時效云云，
    與事實不符，自不可採。
　㈢系爭A、B債權憑證屬公文書，其上內容推定為真正：
　　按文書，依其程式及意旨得認作公文書者，推定為真正，民
    事訴訟法第355條第1項定有明文。上訴人主張系爭A、B債權
    憑證所載內容與其所知不同，被上訴人未提供原始借款資料
    供上訴人核對云云，然依上開規定，系爭A、B債權憑證屬公
    文書，除非上訴人可舉證推翻其真正外，應推定為真正，而
    上訴人於本院審理時僅空言辯稱系爭A、B債權憑所載內容與
    其所知不符，並未提出任何證據以實其說，是上訴人據此主
    張被上訴人請求金額有誤云云，自難憑採。
五、綜上所述，上訴人依強制執行法第14條第2項規定，請求撤
    銷系爭強制執行事件之強制執行程序，為無理由，不應准許
    。原審為上訴人敗訴之判決，並無不合。上訴意旨指摘原判
    決不當，求予廢棄改判，為無理由，應予駁回其上訴。
六、本件事證已臻明確，兩造其餘攻擊防禦方法及所提證據，經
    本院斟酌後，認為與本件判決結果不生影響，爰不予逐一論
    列，附此敘明。
七、據上論結，本件上訴為無理由，依民事訴訟法第436條之1第
    3項、第449條第1項、第78條，判決如主文。
中　　華　　民　　國　　110 　年　　7 　　月　　30　　日
        民事第一庭    審判長法　官　林雯娟
　　　　
                            法　官　張麗娟
　　　　　　　　　　　　　　
                            法　官　王鍾湄
以上正本係照原本作成。
本判決不得上訴。
中　　華　　民　　國　　110 　年　　7 　　月　　30　　日
                             書記官   曾怡嘉